【裁判字號】    89,上訴,264
【裁判日期】    890322
【裁判案由】    妨害自由等
【裁判全文】
臺灣高等法院高雄分院刑事判決                    八十九年度上訴字第二六四號
    上  訴  人
    即  被  告  乙○○
                甲○○
    共      同
    選任辯護人  江雍正  律師
                吳建勛
                陳慧錚
右上訴人等因妨害自由等案件，不服臺灣高雄地方法院八十八年度訴字第二四○○號
中華民國八十九年一月二十一日第一審判決（起訴案號：臺灣高雄地方法院檢察署八
十八年度偵字第二一二三三號、二二九○五號），提起上訴，本院判決如左：
      主  文
原判決關於甲○○部分撤銷。
甲○○無罪。
其他上訴駁回。
      事  實
一、乙○○曾有賭博、妨害自由、竊盜等前科，又於民國（下同）八十三年間，因竊
    盜案件經本院判處有期徒刑七月確定，並於八十七年十二月五日執行完畢，猶不
    知悔改。緣乙○○、丙○○（業經原審判決罪刑確定）與甲○○兄弟三人認為丁○○與其弟鄭義斌共同經營之彩墨廣告設計有限公司（下稱彩墨公司）積欠彼等
    所經營建成印刷有限公司帳款二百餘萬元未清償，心生不滿。乙○○與丙○○等
    二人於八十八年一月下旬某日晚上十時許，前往丁○○位於高雄市○○區○○路
    三○九巷九弄四號三樓住處，索債未果，竟共同基於恐嚇之犯意聯絡，對丁○○
    及其夫曾義忠恫稱：「我們已經查清楚你兩個小孩就讀的學校，你們夫妻每天進
    出的路線和你母親上班的地方，如果不還錢就小心一點」、「台北有一個案子，
    人一抓，四百就乖乖拿出來」、「以後你們走出大門會發生什麼事，就不知道了
    」等語，使丁○○、曾義忠二人心生畏懼，致生危害於身體、自由之安全。
二、案經高雄市警察局新興分局移送臺灣高雄地方法院檢察署檢察官偵查起訴。
    理  由
甲、上訴駁回部分（被告乙○○部分）：
一、訊據上訴人即被告乙○○矢口否認右揭犯行，辯稱：伊沒有去丁○○她家，也沒
    有恐嚇她云云。經查，右揭犯罪事實，業據告訴人丁○○迭於警訊及偵審時指訴
    不移，核與證人曾義忠證述情節大抵相符，足徵告訴人上開指述非虛。雖然，告
    訴人與曾義忠證述情節，未完全一致，此乃證述詳略或所見所聞之時點不同所致
    ，尚難指為告訴人之指述有何不實或矛盾之處；且被告丙○○共同恐嚇犯行部分
    亦經原審判決確定在案。被告所辯，係屬事後卸責之詞，不足採信。其有右揭恐
    嚇犯行，堪以認定。
二、核被告乙○○所為，係犯刑法第三百零五條之恐嚇罪。被告乙○○與丙○○二人
    就右揭恐嚇犯行，有犯意聯絡及行為分擔，為共同正犯。其一恐嚇行為侵害二被
    害人法益，應依想像競合犯規定論處（此部分原判決漏未論述，特予補正）又公
    訴人雖未就被告乙○○恐嚇被害人曾義忠部分起訴，但此部分與起訴事實既有想
    像競合犯關係，本院自得一併審理。查被告乙○○前因竊盜案件，經本院判處有
    期徒刑七月確定，並於八十七年十二月五日執行完畢，有本院被告全國前案紀錄
    表在卷可按，其於有期徒刑執行完畢後，五年以內再犯有期徒刑以上之本罪，係
    屬累犯，應依刑法第四十七條之規定，加重其刑。
三、原審以被告乙○○罪證明確，適用刑法第二十八條、第三百零五條、第五十五條
    （原判決漏列）、第四十一條、第四十七條，罰金罰鍰提高標準條例第一條前段
    、第二條之規定，審酌被告不思以合法手段催討債務，而以恐嚇方式索債，且犯
    後否認犯行，未見悔意，固不足取，惟姑念其犯罪動機源於認為告訴人與其弟積
    欠二百餘萬元鉅額之債務遲遲未還，導致被告等人日常生計受到拖累，告訴人延
    欠之舉實有可議之處等情狀，量處有期徒刑三月，並諭知易科罰金之折算標準，
    認事用法尚無違誤，量刑亦稱妥適，被告乙○○上訴意旨仍執前詞否認犯罪，為
    無理由，應予駁回。
乙、撤銷改判部分（即被甲○○部分）：
  一、公訴意旨另以：八十八年八月一日上午八時許，被告甲○○與丙○○應丁○○
      之約，前往洽商償債之事，二人行至高雄市○○區○○路三十九號丁○○母親
      鄭孫仙女住處前，因彼等不滿丁○○所提償債方案，竟共同基於傷害及剝奪行
      動自由之犯意聯絡，由丙○○出手毆打丁○○頭臉等多處，並抓丁○○頭部撞
      擊牆壁數次，而甲○○立於大門處把風，並阻止丁○○離去，剝奪丁○○行動
      自由，丁○○幾次欲逃離均遭渠等二人壓制繼續毆打，致丁○○受有腦頭皮六
      公分腫脹、左眼眶腫脹等傷害。因認被告甲○○涉有刑法第三百零五條、第三
      百零二第一項之罪嫌云云。
  二、按犯罪事實應依證據認定之，無證據不得推定其犯罪事實，刑事訴訟法第一百
    五十四條定有明文。又，告訴人之告訴，係以使被告受刑事訴追為目的，是其
      陳述是否已事實相符，仍應調查其他證據以資審認。
  三、訊據被告甲○○矢口否認有何傷害及妨害自由之犯行，辯稱：伊當天雖有去現
      場，因該路段不好停車，人仍在車上等語。經查，告訴人丁○○於案發當天於
      初次警訊供稱：「我沒看到丙○○持凶器，只是用拳腳毆打我，甲○○在場鼓
      譟，但未出手」，而於翌日（即八月二日）又前往警局另行制作一次筆錄時，
      方稱被告甲○○有擋住大門出口，不讓其往外逃等語，嗣於偵查中又指稱：「
      被告甲○○有下車，他推我到地下室的通口，捉我的頭去撞牆，擋住門不讓我
      走」（見偵卷五十一頁背面），於原審又改稱：甲○○在樓梯門口把風，嗣又
      稱：「甲○○站在外面，二手平舉」（見原審八十八年十二月二十二日筆錄）
      各等語，其前後供述不符，而有嚴重瑕疵，又無其他佐證，已難僅憑其供述即
      認被告甲○○確有傷害及妨害自由之犯行；何況，被告兄弟索債甚緊，被告丙○○就本件債務糾紛曾告發告訴人姊弟詐欺（業經原審法院八十九年度易字第
      二八三號判處丁○○、鄭義斌各有期徒刑一年在案），更難期告訴人為真實之
      指述。此外，又查無其他積極證據足以證明被告犯罪。
四、原審就被告甲○○部分未詳為推求，而認被告甲○○有傷害犯行，尚有未洽（原
    審就檢察官起訴被告甲○○妨害自由部分，亦認不能證明被告甲○○有此部分犯
    行，惟公訴人認與起訴之傷害犯行有牽連關係，故原判決未另為無罪之諭知。檢
    察官未提起上訴），自應將原判決被告甲○○部分撤銷，另諭知被告甲○○無罪
    之判決。
丙、被告丙○○上訴後撤回上訴而確定在案。
據上論結，應依刑事訴訟法第三百六十八條、第三百六十九條第一項前段、第三百六
十四條、第三百零一條第一項，判決如主文。
本案經檢察官郭振昌到庭執行職務。
中    華    民    國     八十九     年       五       月       十       日
                              臺灣高等法院高雄分院刑事第二庭
                                  審判長法官  曾永宗
                                        法官  曾玉英
                                        法官  邱永貴
右正本證明與原本無異。
被告等均不得上訴。
檢察官對被告甲○○部分如不服本判決，應於判決送達後十日內向本院提出上訴出上
訴狀後十日內向本院補提理由書（應附繕本)。
                                      書記官  鄭靜芳
中    華    民    國     八十九     年       五       月     十二       日
附錄：本判決論罪科刑法條：刑法第三○五條
刑法第三百零五條
以加害生命、身體、自由、名譽、財產之事，恐嚇他人致生危害於安全者，處二年以
下有期徒刑、拘役或三百元以下罰金。
                                                                        Ｇ


司法院資訊處製作；財團法人民間司法改革基金會備份。
